臺灣高等法院高雄分院刑事判決　　　　96年度上訴字第1775號
上　訴　人
即　被　告　甲○○
選任辯護人　陳正達律師
選任辯護人　許惠珠律師
上列上訴人因違反毒品危害防制條例案件，不服臺灣高雄地方法
院96年度訴字第1444號中華民國96年7 月24日第一審判決（起訴
案號：臺灣高雄地方法院檢察署96年度偵字第7828號），提起上
訴，本院判決如下：
     主  文
上訴駁回。
     事  實
一、甲○○（綽號「姊仔」）與乙○○（綽號「長腳」，經原審
    判處有期徒刑7 年8 月，撤回上訴確定）明知甲基安非他命
    係經政府公告列為毒品危害防制條例第2 條第2 項第2 款所
    定之第二級毒品，未經許可不得持有、販賣，竟共同基於販
    賣第二級毒品甲基安非他命牟取不法利益之犯意聯絡，以乙
    ○○所有之000000 0000 號行動電話作為聯絡工具，於民國
    96年3 月8 日某時，梁志鳳向乙○○表示欲購買甲基安非他
    命，乙○○即與甲○○於同日，以新台幣（下同）2,000 元
    之價格，向莊月雯（檢察官另案偵查中）販入甲基安非他命
    1 包，再從中抽取部分甲基安非他命留供己用，嗣於96年3
    月9 日下午1 時許，梁志鳳撥打乙○○上開行動電話欲購買
    甲基安非他命，適乙○○正在午睡，而由甲○○接聽電話，
    梁志鳳即向甲○○表示欲購買2,000 元之甲基安非他命，並
    約在高雄市○○區○○路677 巷口全家超商斜對面之「遠傳
    電信服務中心」交付販賣。嗣於同日下午2 時許，甲○○攜
    帶裝有上開販入甲基安非他命1 包之紅包袋下樓，欲前往上
    址「遠傳電信服務中心」與梁志鳳交易甲基安非他命時，為
    警在高雄市○○區○○路635 巷17號之樓梯間查獲，並扣得
    甲基安非他命1 包（驗後淨重0.485 公克）；嗣於甲○○與
    乙○○同居之高雄市○○區○○路635 巷17號3 樓租處，搜
    扣得甲基安非他命3 包（驗後淨重分別為17.261、0.344 、
    0.804 公克）、3 包（驗後淨重合計為1.009 公克）、6 包
    （驗後淨重合計為0.958 公克）、乙○○所有販賣甲基安非
    他命所用之搭配門號0000000000號之銀色SHARP 廠牌行動電
    話1 支（含SIM 卡1 枚）及甲○○與乙○○共有販賣甲基安
    非他命所用之塑膠鏟管6 支等物，始查知上情。
二、案經高雄市政府警察局移送臺灣高雄地方法院檢察署檢察官
    偵查起訴。
     理  由
壹、證據能力部分：
一、按被告以外之人於審判外之言詞或書面陳述，除法律有規定
    者外，不得作為證據，刑事訴訟法第159 條第1 項定有明文
    。證人梁志鳳於警詢中所為之陳述，係被告以外之人於審判
    外之陳述，且無刑事訴訟法第159 條之2 、第159 條之3 各
    款所定可信之特別情況，依上開條文規定，不得作為證據。
二、按被告以外之人於偵查中向檢察官所為之陳述，除顯有不可
    信之情況外，得為證據，刑事訴訟法第159 條之1 第2 項定
    有明文。證人梁志鳳於偵查中經具結向檢察官所為之陳述，
    均屬傳聞證據；惟現階段刑事訴訟法規定，檢察官代表國家
    偵查犯罪、實施公訴，依法其有訊問被告、證人及鑑定人之
    權，而實務運作時，檢察官偵查中向被告以外之人所取得之
    陳述，原則上均能遵守法律規定，不致違法取供，其可信度
    極高，且本案被告及辯護人並未提出有何顯不可信之情形，
    是依上開規定得為證據。
三、辯護人辯稱：本案搜索票之對象是乙○○，不能及於甲○○
    ，故96年3 月9 在高雄市○○區○○路635 巷17號樓梯間所
    查扣，以紅包袋裝0.485 公克之甲基安非他命1 包，係非法
    搜索查扣，應無證據能力云云，惟就上訴人即被告甲○○部
    分，高雄市政府警察局刑警大隊亦有向臺灣高雄地方法院聲
    請核發搜索票，且經臺灣高雄地方法院以96年度聲搜字第57
    8 號准予核發搜索票，有效期間自96年3 月7 日起至96年3
    月9 日止，有臺灣高雄地方法院搜索票1 份在卷可按（見警
    卷第38頁），是上開搜索所查扣之甲基安非他命1 包應有證
    據能力，辯護人所辯，委無可採。
貳、實體部分：
甲、被告有罪部分：
一、訊據上訴人即被告（下稱被告）甲○○固坦承於查獲當日（
    即96年3 月9 日）係由其接聽梁志鳳之來電，並攜帶裝有甲
    基安非他命之紅包袋，欲下樓交付予梁志鳳等情，惟矢口否
    認有何販賣第二級毒品甲基安非他命之犯行，辯稱：當天梁
    志鳳來電時，因為被告乙○○在午睡，故我先接聽後，再轉
    交乙○○，嗣乙○○要我幫忙拿東西下樓交予梁志鳳，我不
    知紅包袋內裝有甲基安非他命，我並未與乙○○共同販賣甲
    基安非他命云云。
二、經查：
（一）被告甲○○於上開時、地為警攔檢查獲，在其手上扣得以
      紅包袋包裝之甲基安非他命1 包（驗後淨重0.485 公克）
      ，並在其與乙○○之上址租屋處扣得乙○○搭配門號0000
      000000號使用之銀色SHARP 廠牌行動電話1 支（含SIM 卡
      1 枚）、甲基安非他命12包、電子秤1 臺、玻璃管4 支及
      塑膠鏟管6 支等物品之事實，業據被告供認不諱（見本院
      卷第110 、111 頁），核與證人即查獲員警丙○○於原審
      審理時所證述之情節相符（見原審卷第131 頁），並有高
      雄市政府警察局刑事警察大隊搜索扣押筆錄1 份、扣押物
      品目錄表1 份、現場相片11幀在卷可查，而扣案晶體共計
      13包經送請高雄醫學大學附設中和紀念醫院鑑定結果，確
      均為甲基安非他命，有該院96年4 月24日報告編號0000-0
      00至0000-000號檢驗報告12紙在卷可稽，自堪以認定。
（二）被告甲○○於偵查中供稱：我與乙○○在一起3 年多了，
      而梁志鳳則係於95年年底時認識，為警查獲當日梁志鳳於
      12 點 多打乙○○的手機，說要找「長腳」，要2,000 元
      的甲基安非他命，我向梁志鳳表示其係「姊仔」，「長腳
      」在睡覺，但我可以把跟人家拿的先撥給她，後來2 人約
      在後昌路全家便利商店前的遠傳電信，其從3 樓住處走出
      來，走到2 樓時，就被警方抓到，當時其手上拿1 個紅包
      袋，裡面裝甲基安非他命，當天梁志鳳係要跟乙○○買毒
      品，但電話由我接聽，因為我曾聽說梁志鳳向被告乙○○
      撥過甲基安非他命，所以其可以決定，該次係其第一次交
      甲基安非他命予梁志鳳等語（見偵卷第6-7 頁）。復於原
      審羈押訊問時供承：梁志鳳在96年3 月9 日中午12時許確
      實有打電話找乙○○，係我接聽的電話，梁志鳳表示要購
      買2,000 元的安非他命，我也答應她，2,000 元可以購買
      毛重約0.85公克的安非他命，當天我要將梁志鳳購買的安
      非他命拿去給她時，就被警察查獲了；這是我第一次賣毒
      品給梁志鳳等語（見羈押卷第5 頁）。
（二）證人梁志鳳於偵查中具結證稱：我於96年3 月9 日下午2
      時許，在高雄市○○區○○路677 巷口欲以2,000 元向綽
      號「姊仔」之甲○○購買安非他命，該次是我打電話去，
      甲○○接的，電話中已經講好要買安非他命，但還沒交貨
      便被警方查獲等語（見偵卷第27頁），復於原審審理時證
      稱：我確曾向綽號「長腳」之乙○○及綽號「姊仔」買過
      安非他命，被警察逮捕這次我打同一支電話要向「長腳」
      買安非他命，係綽號「姊仔」之女子接的電話，我在電話
      裡表示需要2,000 元的東西，並約好交付地點在後昌路那
      邊，但後來並未拿到「姊仔」要交付的安非他命；我係先
      認識乙○○，之後在第2 次向乙○○購買安非他命時，從
      電話中聽到旁邊有女孩子的聲音，才知道乙○○身邊有一
      位「姊仔」，但均未見過面，查獲當日我撥打電話予乙○
      ○時是「姊仔」接聽的，「姊仔」說乙○○在睡覺，並問
      我什麼事，我在電話裡自稱「志仔」，並說我需要東西，
      沒有具體講明「東西」是什麼，但有講到我需要2,000 元
      ，交付地點則是在後昌路那邊，上開談話內容均係由我與
      「姊仔」約定的，「姊仔」應該知道我之前就有買過安非
      他命，後來10分鐘之後，乙○○有回電說他無法過來，我
      便說那由我過去拿等語（見原審卷第154-159 頁）。其前
      後所證述之情節，大致相符，應非臨訟杜撰之詞，且其與
      被告並無怨隙，亦無故為攀誣之理，是其上開證詞應屬真
      實可採無訛。
（三）同案被告乙○○原審於審理時供稱：被查獲這1 次是梁志
      鳳前1 天跟我講，後來是甲○○拿給她，我當時在睡覺；
      買來的安非他命賣給梁志鳳，我有賺到當中的差量，我用
      2,000 元買來，再賣給她時，我有抽取一點出來自己施用
      等語（見原審卷第16、165 頁）。
（四）再參以，被告與乙○○平日均有施用甲基安非他命之習慣
      ，對於毒品交易雙方於電話聯繫時，為免遭警監聽，均習
      慣以代號或直接以金額表示毒品種類乙節，當無不知之理
      ，而被告復自承曾聽說梁志鳳向乙○○購買安非他命等語
      （見偵卷第7 頁、羈押卷第5 頁），則被告對於梁志鳳表
      示需要「2,000 元的東西」，係指欲購買2,000 元之安非
      他命，自屬了然於心，故因而未再追問，即直接於電話中
      與梁志鳳約定交付地點；況梁志鳳既欲購買「2,000 元的
      東西」，當應由梁志鳳交付現金，豈有反由乙○○交付金
      錢之理？且被告平日有施用甲基安非他命之習慣，對甲基
      安非他命之形狀及觸感應頗為熟悉清楚，故薄薄紙質之紅
      包袋內，裝放之物為甲基安非他命而非現金，依常理，被
      告實當輕易即可得知，故被告辯稱其不知紅包袋內裝有甲
      基安非他命云云，顯與常理不符，應係脫免卸責之詞，不
      足採信。則被告顯明知梁志鳳欲向乙○○購買2,000 元之
      甲基安非他命，仍於電話中與梁志鳳約定交付之地點，並
      攜帶甲基安非他命1 包欲前往約定之地點交付予梁志鳳甚
      明，是其就該次販賣第二級毒品甲基安非他命予梁志鳳之
      犯行，與乙○○間有犯意之聯絡及行為之分擔無誤。
（五）末參以，被告與乙○○明知甲基安非他命係第二級毒品，
      並為價格昂貴之違禁物，取得不易，而政府為杜絕毒品之
      氾濫，對於查緝毒品之販賣，無不嚴厲執行，且販賣第二
      級毒品之罪責甚重，衡情一般持有毒品者，當不致輕易將
      持有毒品交付他人。況甲基安非他命並無公定之價格，不
      論任何包裝，均可任意分裝增減分量，每次買賣價量，亦
      可能隨時依雙方間之關係深淺、資力、需求量及對行情之
      認知、來源是否充裕、查緝是否嚴格，購買者被查獲時供
      述購買對象之可能性風險之評估等，因而異其標準，並隨
      時機動調整，非可一概而論，是販賣之利得除經坦承犯行
      或價量俱臻明確外，委難查得實情，販賣之人從價差或量
      差中牟利方式雖異，其意圖營利之非法販賣行為則一，是
      縱未確切查得販賣賺取之實際差價，但除別有事證，足認
      係按同一價格轉讓，確未牟利之情形外，尚難執此認非法
      販賣之事證有所不足，致知過坦承者難辭重典，飾詞否認
      者反得逞僥倖，而失情理之平；況本件乙○○已自承其每
      販入1 包甲基安非他命，均從中抽取部分留供己用後，再
      以販入之價格出售予梁志鳳，是足認被告與乙○○販賣第
      二級毒品甲基安非他命予梁志鳳，確有從中賺取量差之營
      利意圖及事實。
（六）綜上所述，被告前開所辯，顯係卸責之詞，不足採信，其
      與乙○○共同販賣第二級毒品甲基安非他命予梁志鳳1 次
      之犯行事證明確，堪以認定。
三、按販賣毒品罪，不以販入之後，復行賣出為必要，只須意圖
    營利而販入或賣出，有一於此，犯罪即應成立，僅於意圖營
    利而販入以外之原因而持有毒品後，另行起意販售，而尚未
    著手於販售之情形，始有意圖販賣而持有毒品罪之適用（最
    高法院92年度臺上字第7046號、90年度臺上字第7782號、92
    年度臺上字第1275號判決意旨參照），本件被告與乙○○係
    基於營利之意圖而販入第二級毒品甲基安非他命，被告於查
    獲當日雖尚未完成賣出毒品之行為，惟仍無礙於其販賣第二
    級毒品既遂罪之成立。是核被告所為，係犯毒品危害防制條
    例第4 條第2 項之販賣第二級毒品罪。被告持有第二級毒品
    之低度行為，已為其販賣之高度行為所吸收，不另論罪。被
    告與乙○○間，有犯意之聯絡及行為之分擔，應為共同正犯
    。
乙、被告無罪部分：
（一）公訴意旨另以：被告與乙○○共同基於販賣第2 級毒品甲
      基安非他命之犯意，以0000000000號行動電話作為聯絡工
      具，於95年12月底某日，在高雄市左營區○○○路麥當勞
      店前；96年2 月初，在高雄市○○區○○路與城峰路旁某
      處，由乙○○出面，以每小包2,000 元之價格，先後2 次
      ，販賣甲基安非他命各1 小包供梁志鳳施用，因認被告此
      部分亦涉有違反毒品危害防制條例第4 條第2 項之販賣第
      二級毒品罪嫌云云。
（二）按不能證明被告犯罪者，應諭知無罪之判決，刑事訴訟法
      第154 條第2 項、第301 條第1 項分別定有明文。又「事
      實之認定，應憑證據，如未能發現相當證據，或證據不足
      以證明，自不能以推測或擬制之方法，為裁判基礎」，而
      「認定犯罪事實所憑之證據，雖不以直接證據為限，間接
      證據亦包括在內，然無論直接或間接證據，其為訴訟上之
      證明，須於通常一般之人均不致有所懷疑，而得確信其為
      真實之程度者，始得據之為有罪之認定，倘其證明尚未達
      到此一程度，而有合理之懷疑存在時，即無從為有罪之認
      定」，最高法院40年臺上字第86號、76年臺上字第4986號
      分別著有判例意旨可資參照。
（三）公訴人認被告涉犯上開販賣第二級毒品罪嫌，無非係以證
      人梁志鳳之證詞為其論據。惟訊據被告堅決否認此部分販
      賣第二級毒品之犯行，辯稱：我並未參與此2 次乙○○販
      賣甲基安非他命予梁志鳳之犯行等語。
（四）經查：證人梁志鳳於偵查中證稱：我係撥打0000000000號
      行動電話購買安非他命，第1 次是男的接的，第2 次是女
      的接的再拿給男的聽等語（見偵卷第27頁），其於原審審
      理時亦證稱：我於95年12月底及96年2 月底2 次打電話購
      買安非他命，接電話的是男生，就是綽號「長腳」的乙○
      ○，交付毒品的也都是「長腳」，這2 次我並未與「長腳
      」以外之人接觸，96年2 月底那次，原本是1 女子接電話
      ，其說要找「長腳」，該女子便將電話拿給乙○○聽，我
      於96年3 月9 日第3 次交易前，均未見過甲○○等語（見
      原審卷第154 、155 、159 頁），是證人梁志鳳於95年12
      月底及96年2 月之2 次向乙○○購買毒品之過程，均係與
      乙○○直接聯繫，被告雖於梁志鳳第2 次來電時，曾接聽
      電話，惟隨即將電話轉交予乙○○接聽，是其與梁志鳳並
      未談及任何與毒品交易有關之內容，故尚難認此部分被告
      與乙○○間有何共同販賣甲基安非他命予梁志鳳之犯行。
      至證人梁志鳳雖另證稱：我與「姊仔」（指被告）交易時
      ，「姊仔」應該知道我之前有買過甲基安非他命等語（見
      原審卷第159 頁），惟因被告與乙○○有同居關係，縱然
      因此得知乙○○有販毒之行為，然若無其他證據，仍不能
      以此即遽認被告與乙○○間有販毒之犯意聯絡。
（五）綜上所述，公訴人所提之證據尚無從使本院達到被告確有
      此部分販賣第二級毒品犯行之確信，此外公訴人並未舉出
      其他積極證據足資認定被告確有此部分販賣第二級毒品之
      犯行，是被告此部分被訴販賣第二級毒品罪自屬不能證明
      。
丙、原審就95年12月底某日及96年2 月初，販賣第二級毒品甲基
    安非他命予梁志鳳部分，以不能證明被告犯罪，而為被告無
    罪之諭知；就96年3 月9 日販賣第二級毒品甲基安非他命予
    梁志鳳部分，認被告罪證明確，因而適用毒品危害防制條例
    第4 條第2 項、第18條第1 項前段、第19條第1 項，刑法第
    11條，第28條規定，並審酌被告明知施用毒品者容易上癮而
    戒除不易，毒品除嚴重傷害個人身心外，亦足以腐蝕民心國
    基，可見毒品之危害深鉅，僅為一己私利而販售第二級毒品
    以營利，犯後否認犯行，試圖卸責，惟念其僅與乙○○共同
    販賣1 次，並無前科，素行尚可，有臺灣高等法院被告前案
    紀錄表1 份附卷可參等一切情狀，量處有期徒刑7 年6 月；
    並敘明扣案之第二級毒品甲基安非他命1 包（驗後淨重0.48
    5 公克）、3 包（驗後淨重分別為17.261、0.344 、0.804
    公克）、3 包（驗後淨重合計為1.009 公克）、6 包（驗後
    淨重合計為0.958 公克），均係毒品，應依毒品危害防制條
    例第18條第1 項前段規定沒收銷燬；另扣案之搭配00000000
    00號門號使用之銀色SHARP 廠牌行動電話1 支（含SIM 卡1
    枚），係共犯乙○○所有聯絡販賣甲基安非他命所用（該門
    號之SIM 卡係乙○○申請，依慣例電信公司於約滿後亦不會
    請求返還，亦應認係乙○○所有之物），及塑膠鏟管6 支，
    係被告與甲○○共有，從中抽取毒品甲基安非他命量差牟利
    所用之物，業據被告於偵查時及乙○○於原審審理時陳明在
    卷（見偵查卷第7 頁、原審卷第165 頁），且有和信電訊公
    司客戶基本資料查詢結果在卷可憑，均應依同法第19條1 項
    之規定，併予宣告沒收。至扣案之電子磅秤1 臺、玻璃管4
    支、殘渣袋7 只、空夾鏈袋1 批、剪刀1 支、行動電話7 支
    及0000000000號、000000 0000 號之行動電話SIM 卡計2 枚
    ，雖均係被告與乙○○所有，惟被告與乙○○均否認係供其
    販毒之用，又其2 人本有施用毒品之習慣，並無證據足資證
    明上開物品，係供其等販賣第二級毒品所用之物，爰均不宣
    告沒收。其認事用法，核無不合，量刑亦屬允當。被告上訴
    意旨否認犯罪，指摘原判決不當，為無理由，應予駁回。
據上論斷，應依刑事訴訟法第368條，判決如主文。
本案經檢察官陳宗吟到庭執行職務。
中　　華　　民　　國　　96　　年　　10　　月　　17　　日
                  刑事第九庭    審判長法  官  莊秋桃
                                      法  官  范惠瑩
                                      法  官  陳  箐
如不服本判決，應於判決送達後10日內向本院提出上訴狀，其未
敘述理由者並應於提出上訴狀後10日內向本院補提理由書（應附
繕本）。
中　　華　　民　　國　　96　　年　　10　　月　　17　　日
                                      書記官  張宗芳
附錄本判決論罪科刑法條：
毒品危害防制條例第4條
製造、運輸、販賣第一級毒品者，處死刑或無期徒刑；處無期徒
刑者，得併科新臺幣1 千萬元以下罰金。
製造、運輸、販賣第二級毒品者，處無期徒刑或7 年以上有期徒
刑，得併科新臺幣7 百萬元以下罰金。
製造、運輸、販賣第三級毒品者，處5 年以上有期徒刑，得併科
新臺幣5 百萬元以下罰金。
製造、運輸、販賣第四級毒品者，處3 年以上10年以下有期徒刑
，得併科新臺幣3 百萬元以下罰金。
製造、運輸、販賣專供製造或施用毒品之器具者，處1 年以上7
年以下有期徒刑，得併科新臺幣1 百萬元以下罰金。
前五項之未遂犯罰之。
